【裁判字號】    89,訴,110
【裁判日期】    890331
【裁判案由】    違反毒品危害防制條例
【裁判全文】
臺灣新竹地方法院刑事判決                          八十九年度訴字第一一號
    公  訴  人  臺灣新竹地方法院檢察署檢察官
    被      告  甲○○
右列被告因違反毒品危害防制條例案件，經檢察官提起公訴（八十八年度毒偵字第一
二號、第一二二九號），本院判決如左：
    主    文
甲○○施用第一級毒品，累犯，處有期徒刑捌月；又連續施用第二級毒品，累犯，處
有期徒刑捌月。扣案之吸食器乙組，沒收。應執行有期徒刑壹年。扣案之吸食器乙組
沒收。
    事    實
一、甲○○前因違反麻醉藥品管理條例案件，分別經本院八十二年度易字第二五五三
    號、八十三年度易字第二一四二號判處有期徒刑四月、六月確定，各於民國八十
    三年六月五日易科罰金、八十四年七月十七日執行完畢。另因施用毒品案件，經
    本院八十八年度毒聲字第九七號裁定送勒戒處所施以觀察、勒戒後，認無繼續施
    用毒品傾向，業經臺灣新竹地方法院檢察署檢察官於八十八年三月二十五日以八
    十八年度偵字第一九二三號、偵緝字第一一四號為不起訴處分確定。竟仍不知悔
    改，復基於概括之犯意，自八十八年五月二十日下午四時許起（檢察官起訴書誤
    載自八十八年五月二十四日十三時許往前回溯四日內之某時起）至八十八年七月
    二十九日下午三時三十分往前回溯四日內之某時止，在新竹縣竹北市○○路三六
    號住處及不詳地點等地，非法施用第二級毒品安非他命多次；另於八十八年七月
    二十九日下午三時三十分許往前回溯四十五小時內之某時在不詳地點，施用第一
    級毒品海洛因或嗎啡（檢察官起訴書內載被告施用第一級毒品海洛因多次及施用
    時間，容有誤會），而分別於八十八年五月二十四日、同年七月二十九日在上開
    住處為警查獲，並扣得其附有預備供施用第二級毒品安非他命所用之吸食器乙組
    ，旋被告因上開施用第二級毒品安非他命、第一級毒品海洛因犯行，經本院八十
    八年度毒聲字第二三○二號裁定送勒戒處所施以觀察、勒戒後，認有繼續施用毒
    品傾向。
二、案經新竹縣警察局及新竹縣警察局竹北分局移送臺灣新竹地方法院檢察署檢察官
    偵查起訴。
    理    由
一、訊據被告甲○○對於右揭犯罪事實坦承於八十八年五月二十日下午四時許在新竹
    縣竹北市○○路三六號住處施用第二級毒品安非他命乙節，並有新竹縣衛生局八
    十八年六月四日竹縣衛六字第八八一一一七號檢驗單暨姓名對照表、憲兵司令部
    刑事鑑識中心八十八年十一月十七日綱得字第一五三二六號鑑驗通知書等件影本
    附卷可稽，被告上開自白堪認與事實相符。被告雖矢口否認有何其他之施用毒品
    犯行，並辯稱自八十八年五月二十日以後即未再施用毒品云云，惟查：
  （一）甲基安非他命經口服投與後約百分之七十於二十四小時內自尿液中排出，約
        百分之九十於九十六小時內自尿液中排出，由於目前國內尿液中甲基安非他
        命之檢驗僅為鑑定其是否呈陽性反應尚未鑑定其含量，且甲基安非他命成份
        之檢出與投與方式、投與量、個人體質、採尿時間與檢測儀器之精密度等諸
        多因素有關，因此僅憑尿液中呈安非他命陽性反應，並無法確實推算吸食時
        間距集時間之長短，惟依上述資料推斷，最長可能不會超過四日。此有行政
        院衛生署食品檢驗局八十一年二月八日八一藥檢壹字第○○一一五六號函影
        本附卷可稽，準此，倘被告經查獲時採尿送驗結果呈安非他命陽性反應，通
        常可認為其於採尿時往前回溯四日內之某時曾施用第二級毒品安非他命。
  （二）又海洛因經注射人體後，約８０％於二十四小時內自尿液中排出，一般而言
        ，尿液中能否檢驗出嗎啡陽性反應與其投與量、投與途逕、採尿時間、個人
        體質及檢驗方法之靈敏度有關，國外曾有文獻報導注射六毫克之海洛因盬酸
        盬，其代謝物嗎啡之平均可檢出時限約為二十六小時（最低檢出量為３００
        ｎｇ／ｍｌ）。嗎啡經注射入人體後，９０％以上於二十四小時內自尿中排
        出，國外曾有文獻報導注射二十毫克之嗎啡硫酸盬，其嗎啡之平均可檢出時
        限約為４５小時（最低檢出量３００ｎｇ／ｍｌ）。此有行政院衛生署藥物
        食品檢驗局八十一年九月八日八一藥檢壹字第八一一四八八五號函影本附卷
        足憑，準此，倘被告經查獲時採尿送驗結果呈嗎啡陽性反應，通常可認為其
        於採尿時往前回溯四十五小時內之某時施用第一級毒品海洛因或嗎啡。
  （三）被告於八十八年七月二十九日下午三時三十分許為警查獲違反毒品危害防制
        條例案件時，經採尿送法務部調查局先以螢光偏極免疫分析法篩驗，繼以氣
        相層析質譜儀分析法確認結果，呈嗎啡及甲基安非他命陽性反應，此有法務
        部調查局八十八年九月二十三日檢驗通知書附卷可稽，是依上揭說明，可見
        被告於八十八年七月二十九日下午三時三十分許往前回溯四日內之某時仍有
        繼續施用第二級毒品安非他命，且被告在八十八年七月二十九日下午三十分
        許往前回溯四十五小時內之某時確有施用第一級毒品海洛因或嗎啡，此外並
        有吸食器乙組扣案可稽，被告辯稱自八十八年五月二十日下午四時起即未受
        施用任何毒品云云，殊不足採。
  （四）末查，被告前因施用毒品案件，經本院八十八年度毒聲字第九七號裁定送勒
        戒處所施以觀察、勒戒後，認無繼續施用毒品傾向，業經臺灣新竹地方法院
        檢察署檢察官於八十八年三月二十五日以八十八年度偵字第一九二三號、偵
        緝字第一一四號為不起訴處分確定等情，有臺灣高等法院被告全國前案紀錄
        表、臺灣新竹地方法院檢察署刑案資料查註紀錄表及臺灣新竹地方法院檢察
        署八十八年度偵字第一九二三號、偵緝字第一一四號不起訴處分書影本附卷
        可稽；又被告因本件施用毒品犯行，經本院八十八年度毒聲字第二三○二號
        裁定送勒戒處所施以觀察、勒戒後，認有繼續施用毒品傾向等情，亦有本院
        八十八年度毒聲字第二三○二號裁定正本、臺灣新竹地方法院檢察署檢察官
        觀察勒戒處分執行指揮書（８８觀執字第一六一八號）、臺灣新竹看守所八
        十九年一月二十六日竹所總字第○二一九號函暨有無繼續施用毒品証明書附
        卷足憑。
  （五）承上所述，被告施用第一級毒品海洛因或嗎啡及連續施用第二級毒品安非他
        命之犯行，洵堪認定，事証明確。
二、核被告所為係犯毒品危害防制條例第十條第一項施用第一級毒品罪及同條第二項
    施用第二級毒品罪。被告施用前持有毒品之低度行為，應為施用之高度行為所吸
    收，不另論罪。又被告先後多次施用第二級毒品安非他命之行為，時間緊接、方
    法相同，觸犯構成要件相同之罪名，顯係基於概括之犯意為之，應依刑法第五十
    六條連續犯之規定論以一罪並加重其刑。又被告所犯上開二罪，犯意各別，構成
    要件亦屬不同，應分論併罰，並定其應執行之刑。再者，被告前因違反麻醉藥品
    管理條例案件，分別經本院八十二年度易字第二五五三號、八十三年度易字第二
    一四二號判處有期徒刑四月、六月確定，並分別於八十三年六月五日易科罰金、
    八十四年七月十七日執行完畢，有臺灣高等法院被告前國前案紀錄表在卷足憑，
    被告前受有期徒刑執行完畢，於五年內再犯本件最重本刑為有期徒刑以上之罪為
    累犯，應依刑法第四十七條規定遞加重其刑。本院審酌被告無視法令之禁止，前
    已因違反麻醉藥品案件管理條例案件，經法院判處有期徒刑易科罰金執行完畢，
    復因施用第一級毒品海洛因經送觀察勒戒而無繼續施用毒品之傾向後，竟再度施
    用足以導致精神障礙及生命危險之成癮性毒品，顯無悔改戒毒之意，參以被告施
    用毒品所生危害以自戕健康為主，以及其施用期間長短、事後坦承部分犯行等一
    切情狀，量處如主文所示之刑。又扣案之吸食器乙組，為被告所有，且係其預供
    施用第二級毒品安非他命之用等情，亦據被告陳稱在卷，爰依刑法第三十八條第
    一項第二款後段規定沒收之。
三、公訴意旨另以被告自八十八年五月二十四日十三時許回溯四日內之某時起，至同
    年七月二十九日下午三時三十分許回溯四十五小時以前之某時止，在不詳地點，
    非法施用第一級毒品海洛因多次等語，惟為被告堅詞否認，辯稱伊於上開期間內
    未施用第一級毒品海洛因等語。經查被告於八十八年七月二十九日下午三時三十
    分許為警查獲違反毒品危害防制條例案件時，經採尿送驗結果固呈現嗎啡陽性反
    應，惟此僅能說明被告確實於八十八年七月二十九日下午三時三十分許往前回溯
    四十五小時內之某時在不詳地點施用第一級毒品海洛因或嗎啡，已如前述，其不
    足以証明被告在此之前有何施用第一級毒品海洛因之犯行甚明；至於被告於同年
    五月二十四日經警查獲違反毒品危害防制條例案件時，經採尿送驗結果，僅有安
    非他命陽性反應，並無煙毒反應，亦有新竹縣政府八十八年六月四日竹縣衛六字
    第八八一一一七號檢驗單及憲兵司令部刑事鑑識中心八十八年十一月十七日綱得
    字第一五三二六號鑑驗通知書等件影本在卷足憑，自不得據為被告有施用第一級
    毒品海洛因犯行之憑據，此外，復查無其他積極証據足資証明被告在八十八年七
    月二十九日下午三時三十分許往前回溯四十五小時以前有何施用第一級毒品海洛
    因之犯行，應認為被告此部分犯行無法証明，惟公訴人意旨認此部分與前揭被告
    於八十八年七月二十九日下午三時三十分許往前回溯四十五小時內之某時在不詳
    地點施用第一級毒品部分，有連續犯之裁判上一罪之關係，爰不另為無罪之諭知
    ，附此敘明。
據上論斷，應依刑事訴訟法第二百九十九條第一項前段，毒品危害防制條例第十條第
一項、第二項，刑法第十一條前段、第五十六條、第四十七條、第五十一條第五款、
第三十八條第一項第二款，判決如主文。
本案經檢察官黃仁宏到庭執行職務。
中      華      民      國    八十九    年      三      月    三十一    日
                                       臺灣新竹地方法院刑事第二庭
                                           法  官  王  永  春
右正本證明與原本無異。
如不服本判決，應於判決送達後十日內向本院提出上訴狀( 應附繕本 )，上訴於
臺灣高等法院。
                                           書記官  馮  玉  玲
中      華      民      國   八十九     年      四      月     八       日
附錄論罪科刑法條：
毒品危害防制條例第十條
施用第一級毒品者，處六月以上五年以下有期徒刑。
施用第二級毒品者，處三年以下有期徒刑。


司法院資訊處製作；財團法人民間司法改革基金會備份。
